【裁判字號】    89,訴,608
【裁判日期】    890613
【裁判案由】    誣告
【裁判全文】
臺灣臺南地方法院刑事判決                          八十九年度訴字第六八號
    公  訴  人  臺灣台南地方法院檢察署檢察官
    被      告  甲○○
    被      告  乙○○
右列被告因誣告案件，經檢察官提起公訴（八十九年度偵字第四一八一號），本院判
決如左：
    主  文
甲○○、乙○○共同意圖他人受懲戒處分，向該管公務員誣告，各處有期徒刑拾月。
均緩刑伍年，緩刑期內付保護管束。。
    事  實
一、甲○○係訊雷時報有限公司台南地區之記者（該時報在台南區僅甲○○一名員工
    ），職司該公司南區之採訪新聞工作，乙○○則為民論時報社之記者（現已不在
    該社任職）二人均無律師或代書資格，竟多次以上開二時報記者之身份為他人代
    寫書狀，嗣因劉武鎮於台南地方法院檢查署偵辦之八十四年相字第二一七號車禍
    致死案件中，（該案就劉武鎮刑責部分，因承辦檢察官認劉武鎮並無過失而簽結
    ，另飭警查明肇事之箱型車），因不了解檢察官偵結程序及如何請警方發還被扣
    押之駕駛執照之程序，遂找乙○○詢問解決辦法，詎乙○○受其請託後，竟不循
    正途向相關機關查證，反與甲○○共同基於使人受懲戒處分之犯意聯絡，毫無事
    實根據即於八十八年九月十日具狀向內政部誣指承辦該案之永康分局警員涉嫌收
    受回扣，並請查處「吃案」警員，復於八十八年十一月一日及同年十二月二日分
    別具狀向法務部誣指承辦之檢察官辦案草率，請求查辦，致使上開員警及檢察官
    有受懲戒處分之虞。
二、案經台南地方法院檢察官自動檢舉偵查起訴。
    理  由
一、訊據被告甲○○、乙○○固供承有於上開時間具狀分別內政部及法務部為上述檢
    舉之事實，惟矢口否認有誣告之犯行，同辯稱：渠等為上述檢舉係在為民服務及
    伸張正義，而且也是用疑問句，以質疑的態度去質疑云云。
二、按公務員執行公務，並非不可受質疑，但應循合法之管道去查詢或請求救濟，絕
    不可率行任意檢舉，或黑函告發，否則，公務員畏於被告發、檢舉，將使公務之
    執行陷於停滯，此當非國家、社會、人民之福。經查，被告二人既無律師或代書
    資格，又未受過法律訓練，如何能以書狀（或檢舉函）為民服務？且案外人劉武
    鎮僅向渠等告知其駕照為警扣留，商請解決之道，即不懂法律之人亦知，應向警
    察機關或監理機關或檢察機關查明緣由，始能進一步依法救濟，乃被告二人既不
    懂法律程序，復未經查證（台南地方法院檢察署八十八年十二月十五日偵訊筆錄
    參照）遽向內政部及法務部檢舉，如此行為焉能自豪為伸張正義，又如何能為民
    眾解決問題？顯見被告二人有使被檢舉之警員、檢察官受懲戒處分之故意，此外
    ，復有被告等所繕具之檢舉函三份在卷可查，被告二人犯行，應可認定。
三、核被告甲○○、乙○○所為，均係犯刑法第一百六十九條第一項之誣告罪，被告
    二人間有犯意之聯絡及行為之分擔，應依共同正犯論處，又被告以一誣告犯意及
    行為同時誣告數人，應僅成立一罪，併此敘明。爰審酌被告二人犯罪動機，目的
    、手段犯罪所生危害及犯罪後態度等一切情狀，量處如主文所示之刑，以資懲儆
    。
四、被告甲○○未曾受有期徒刑以上刑之宣告，被告乙○○雖於民國七十五年間因恐
    嚇罪經法院判處有期徒刑五月，緩刑三年確定，其五年內未曾再受有期徒刑之宣
    告，有全國前案紀錄表在卷可稽，經此偵審程序，當知所惕勵而無再犯之虞，本
    院認所宣告之刑以暫不執行為適當，因併宣告緩刑五年，以勵自新，唯斟酌被告
    二人對法律之輕忽，認有宣負保護管束之必要，其緩刑期內並宣付保護管束。
據上論斷，應依刑事訴訟法第二百九十九條第一項前段，刑法第二十八條，第一百六
十九條第一項第七十四條第一、二款，第九十三條第一項判決如主文。
本案經檢察官周文祥到庭執行職務。
中    華    民    國      八十九      年      六      月      十三      日
                                  臺灣臺南地方法院刑事第一庭
                                          法  官  何清池
右正本證明與原本無異。
如不服本判決，應於判決送達後十日內，向本院提出上訴狀。
                                          書記官  李春法
中    華    民    國      八十九      年      六      月      十三      日
附錄本案論罪科刑法條全文：
刑法第一百六十九條第一項：意圖他人受刑事或懲戒處分，向該管公務員誣告者，處
                          七年以下有期徒刑。


司法院資訊處製作；財團法人民間司法改革基金會備份。
